臺灣高等法院民事判決
111年度再易字第13號
再審  原告  嘉芯國際行銷有限公司

法定代理人  許語宸（原名許雅萍）



再審  被告  香港商都樂有限公司台灣分公司即香港商都樂中國
            有限公司台灣分公司

法定代理人  朱家榮
上列當事人間請求返還代墊款再審之訴事件，再審原告對於中華
民國110年12月28日本院107年度上易字第322號第二審確定判決
提起再審之訴，本院不經言詞辯論，判決如下：
    主      文
再審之訴駁回。
再審訴訟費用由再審原告負擔。
    事實及理由
按再審之訴，應於30日之不變期間內提起。前項期間，自判決 
  確定時起算，判決於送達前確定者，自送達時起算，民事訴訟
   法第500條第1項、第2項前段定有明文。查再審原告係於民國
  111年1月6日收受本院107年度上易字第322號確定判決（下稱
  原確定判決），有送達證書附卷可稽（見原確定判決卷八第10
  1頁），是再審原告於111年2月7日提起本件再審之訴，已遵守
  上開30日不變期間。
再審原告主張：兩造於95年7月1日簽訂獨家銷售契約（下稱系
  爭契約），約定由伊在臺獨家經銷再審被告所供應之都樂鳳梨
  。惟自95年8月起至96年1月止，再審被告裝載鳳梨之貨櫃運抵
  高雄時，因檢疫問題遭海關沒入銷毀，或因檢疫不合格遭燻蒸
  處理，或因品質不良，致無法銷售，再審被告委任伊處理上開
  鳳梨之及後續棄置事宜，伊因而為再審被告代墊鳳梨冷藏費新
  臺幣（下同）66萬元、代銷毀費用6萬1,000元、代丟棄費用6
  萬元，及進口配額費用21萬0,600元（下合稱系爭費用）。嗣
  後再審被告簽立96年8月23日確認書（即原證9，下稱原證9之
  系爭確認書）、96年9月15日最終協議書（即原證4，下稱原證
  4之系爭最終協議書）之書面承諾返還系爭費用代墊款，爰依
  原證9之系爭確認書及原證4之系爭最終協議書請求再審被告返
  還系爭代墊款等情，然原確定判決認兩造間未能證明「委任代
  墊費用契約」之存在，認應依系爭契約所載「C&F」付款條件
  而非「DDP」，即伊不得請求再審被告給付代墊之費用，惟前
  案於最高法院102年度台上字第2152號、本院101年度上易字第
  1154號及原法院101年度簡上字第107號民事確定判決中，均將
  兩造間是否有書面之委任代墊契約存在列為重要爭點，並實體
  上認定兩造間確有委任代墊契約存在，而判決伊於前案得向再
  審被告請求給付代墊之款項。原確定判決竟悖於成立在先之確
  定判決而為相反之認定，認兩造間不存在委任代墊契約，伊不
  得再向再審被告請求代為處理鳳梨之款項99萬1,600元，且未
  就何以與先前確定判決為相反認定為任何說明，則原確定判決
  顯有民事訴訟法第496條第1項第12款之再審理由。又原確定判
  決就前案列為重要爭點之兩造間「委任代墊關係之存否」無視
  於前案確定判決而為相反認定，違背經最高法院肯認之學說上
  「爭點效」原則，有民事訴訟法第496條第1項第1款之再審事
  由。爰依民事訴訟法第496條第1項第1款、第12款之規定提起
  本件再審之訴，聲明： 
　㈠原確定判決廢棄。
　㈡前開廢棄部分，再審被告上訴駁回。
本件未經言詞辯論，再審被告亦未提出任何書狀為聲明或陳述
  。 　
再審原告以原確定判決有民事訴訟法第496條第1項第1款之事由
  ，提起再審之訴部分：
㈠按民事訴訟法第496條第1項第1款所謂適用法規顯有錯誤者，係
  指確定判決所適用之法規顯然不合於法律規定，或與司法院現
  尚有效及大法官會議之解釋，或最高法院有效之判例顯然違反
  者而言，含消極之不適用法規，顯然影響裁判者，但不包含漏
  未斟酌證據、判決理由不備、判決理由矛盾、取捨證據及認定
  事實錯誤之情形在內（司法院釋字第177號解釋、最高法院60
  年台再字第170號、63年台上字第880號判例、92年度台上字第
  320號判決意旨參照），準此，民事訴訟法第496條第1項第1款
  「適用法規顯有錯誤」再審事由，僅以原確定判決所認定之事
  實而為之法律上判斷，有適用法規顯有錯誤之情形為限。
㈡再審原告主張依系爭契約約定系爭費用應由再審被告負擔，又
  執96年8月23日確認書（即原證9之系爭確認書）、96年9月15
  日最終協議書（即原證4之系爭最終協議書）、95年7月13日函
  （即被上證7）、95年11月10日函（即被上證8）、95年12月13
  日確認書（即原證16）、95年12月18日函（即原證18）、96年
  2月6日函（即原證8）、96年7月10日確認書（即原證17）等文
  書（上開8份文書下合稱系爭8文書），及另案確定判決為據，
  主張其受再審被告委任代墊系爭費用，並經再審被告承諾給付
  ，其得請求再審被告依系爭契約及委任關係給付系爭費用等語
  ，經查：
⒈就系爭契約貿易條件為何？再審原告是否受再審被告委任而代
  墊系爭費用？再審被告是否承諾給付系爭費用？系爭8文書真
  偽之認定等各項爭點，有無爭點效之適用，原確定判決於事實
  及理由欄中之六，已依下列理由認定並說明無爭點效之適用：
  「按『爭點效』之適用，除理由之判斷具備『於同一當事人間』、
  『非顯然違背法令』及『當事人未提出新訴訟資料足以推翻原判
  斷』等條件外，必須該重要爭點，在前訴訟程序已列為足以影
  響判決結果之主要爭點，經兩造各為充分之舉證，一如訴訟標
  的極盡其攻擊、防禦之能事，並使當事人適當而完全之辯論，
  由法院為實質上之審理判斷，始足當之。查兩造因系爭契約及
  系爭8文書所生之爭執事項，曾經法院另案確定判決就重要爭
  點為判斷，惟由附件之整理可知，本院100年度重上字第763號
  （下稱第763號）、原法院101年度簡上字第107號（下稱第107
  號）、本院101年度上易字第1154號（下稱第1154號）、107年
  度上易字第164號（下稱第164號）確定判決，其訴訟標的所請
  求返還之代墊費用，或與本件請求返還代墊費用之項目不同（
  例如第763號為貨櫃延滯費及上市發表會費用），或請求之貨
  櫃號碼與本件不同（例如第107號、第164號為不同貨櫃號碼之
  通關費及鳳梨銷燬費），或請求之訂單貨物不同（例如第1154
  號之貨櫃通關費及內陸運送費等），故各就其請求所認定之委
  任契約存否之爭點判斷自無從拘束本院。至各該確定判決或有
  關於系爭契約貿易條件為何及系爭8文書真偽之認定，惟其認
  定內容並不一致（詳如本院『另案確定判決』卷），本院無從擇
  一遵循，且亦有下述之新訴訟資料足以推翻（例如鑑定報告等
  ），故亦難認其判斷得以拘束本院之認定」。　　　
⒉原確定判決本於前揭確定之事實，就上開各爭點認定無爭點效
  之適用，並於判決理由中說明其取捨意見，經核並無適用法規
  顯有錯誤之情形。又原確定判決就再審原告依原證9之系爭確
  認書，及原證4之系爭最終協議書等證據所為之各項主張，亦
  於上開判決理由中敘明其不可採之心證所由得（見原確定判決
  之事實及理由欄中之七）。因此，再審原告主張原確定判決違
  背「爭點效」原則，有民事訴訟法第496條第1項第1款之再審
  事由云云，顯不足採。
再審原告以原確定判決有民事訴訟法第496條第1項第12款之事
  由，提起再審之訴部分：　
㈠按「有下列各款情形之一者，得以再審之訴對於確定終局判決
  聲明不服。但當事人已依上訴主張其事由或知其事由而不為主
  張者，不在此限……十二、當事人發現就同一訴訟標的在前已有
  確定判決或和解、調解或得使用該判決或和解、調解者」，民
  事訴訟法第496條第1項第12款固有明文。
㈡查再審原告所引原法院101年度簡上字第107號、本院101年度上
  易字第1154號、最高法院102年度台上字第2152號確定判決，
  各判決之訴訟標的與本件之訴訟標的不同，已如前述，則本件
  顯無民事訴訟法第496條第1項第12款所定就同一訴訟標的在前
  已有確定判決之情形。再審原告以前開確定判決均認定兩造間
  確有委任代墊契約存在，而判決再審原告於前案得向再審被告
  請求給付代墊之款項，主張依爭點效原則，原確定判決應受前
  開確定判決列為重要爭點並認定確實存在之委任代墊契約拘束
  ，並據此主張原確定判決有民事訴訟法第496條第1項第12款之
  再審事由，並無可採。　
末按再審之訴顯無再審理由者，得不經言詞辯論，以判決駁回
  之，民事訴訟法第502條第2項定有明文。所謂再審之訴顯無再
  審理由，係依再審原告所主張之再審事由，不經調查即可認定
  ，在法律上顯無理由而不能獲得勝訴之判決者而言。承前所述
  ，本件依再審原告主張關於民事訴訟法第496條第1項第1款、
  第12款再審事由，不經調查即可認定顯與所定要件不符，本院
  自得不經言詞辯論，逕以判決駁回之。
本件事證已臻明確，兩造其餘攻擊防禦方法及立論之證據資料
  ，均經本院審酌後，認為對判決結果不生影響，無逐一論述之
  必要，併予敘明。
據上論結，本件再審之訴顯無理由，爰不經言詞辯論，依民事
  訴訟法第502條第2項、第78條判決如主文。
中　　華　　民　　國　　111 　年　　5 　　月　　24　　日
                  民事第十一庭  
                        審判長法  官  李慈惠
                              法  官  吳燁山
                              法  官  謝永昌
正本係照原本作成。
不得上訴。
中　　華　　民　　國　　111 　年　　5 　　月　　25　　日
　　　　　　　　　　　　　    書記官  王增華